【裁判字號】    99,訴,312
【裁判日期】    991117
【裁判案由】    傷害等
【裁判全文】
臺灣花蓮地方法院刑事判決               99年度訴字第312號
公  訴  人  臺灣花蓮地方法院檢察署檢察官
被      告  乙○○
選任辯護人  曾泰源律師
上列被告因傷害等案件，經檢察官提起公訴（99年度偵字第2438
號），本院判決如下：
    主  文
乙○○被訴妨害自由部分無罪。
被訴傷害部分公訴不受理。
    理  由
壹、公訴意旨略以：被告乙○○因質疑告訴人甲○○侵占公款，
    因而心生不滿，於民國98年11月 5日22時許，與真實姓名年
    籍不詳綽號「阿政」及另名真實姓名年籍不詳之成年男子，
    共同基於傷害及妨害自由之犯意聯絡，在花蓮縣花蓮市○○
    ○路 156號「中信計程車行」，共同毆打告訴人，致告訴人
    受有頭部挫傷併右臉周圍瘀腫及結膜下出血，頭頂擦傷、鼻
    樑擦傷及右唇瘀腫，右前臂擦傷、前右側胸擦傷及後右側胸
    擦傷，背挫傷併擦傷及左膝瘀紅等傷害。被告等人於罷手後
    ，復將告訴人私行拘禁於「中信計程車行」內，直至同日23
    時許，告訴人始乘隙逃離現場，因認被告涉犯涉犯刑法第22
    7條第1項之傷害及同法第302條第1項妨害自由等罪嫌等語。
貳、被訴妨害自由罪嫌部分：
一、按犯罪事實應依證據認定之，無證據不得認定其犯罪事實；
    不能證明被告犯罪者，應諭知無罪之判決，刑事訴訟法第15
    4條第2項、第301條第1項分別定有明文。又告訴人之告訴，
    係以使被告受刑事訴追為目的，是其陳述是否與事實相符，
    仍應調查其他證據以資審認（最高法院52年台上字第1300號
    判例參照）。又被害人與一般證人不同，其與被告處於絕對
    相反之立場，其陳述之目的，在使被告受刑事訴追處罰，內
    容未必完全真實，證明力自較一般證人之陳述薄弱。故被害
    人縱立於證人地位而為指證及陳述，且其指證、陳述無瑕疵
    可指，仍不得作為有罪判決之唯一依據，應調查其他證據以
    察其是否與事實相符，亦即仍須有補強證據以擔保其指證、
    陳述之真實性，始得採為斷罪之依據（最高法院96年度台上
    字第2161號判決意旨參照）。
二、公訴意旨認被告涉犯刑法第302條第1項之妨害自由罪，無非
    係以告訴人即被害人之指訴，及證人范金水於偵查中證稱告
    訴人曾告知遭被告拘禁之事，為主要論據。經查：
(一)證據能力部分：
    按被告以外之人於審判外之言詞或書面陳述，除法律有規定
    者外，不得作為證據；被告以外之人於偵查中向檢察官所為
    之陳述，除顯有不可信之情況者外，得為證據，刑事訴訟法
    第159條第1項、第159條之1第 2項分別定有明文。查告訴人
    於警詢時之陳述，係被告以外之人於審判外之陳述，屬傳聞
    證據，被告之辯護人並於本院準備程序時爭執其證據能力，
    而其警詢陳述與於本院審理時證述之內容大致相符，故無從
    依刑事訴訟法第 159條之規定取得證據能力，是其此部分之
    陳述，應認無證據能力。而告訴人、證人朱金水於檢察官依
    法訊問並命具結之證詞，本院審酌其等於陳述時之外在環境
    及情況，並無顯有不可信之情況，從而其等此部分之證述，
    有證據能力。
(二)實體認定部分：
  1.訊據被告否認有何妨害自由犯行，辯稱：當時甲○○與綽號
    阿政之人在中信計程車行前，因交接班的事情打架，當時伊
    於計程車行內，聽見聲音即走出車行並瞭解情形，之後伊自
    阿政處得知 2人因油資報帳的事情起爭執，便叫甲○○不要
    來上班了，伊並無將甲○○拘禁於計程車行等語。
  2.經查：告訴人就如何遭被告妨害自由等情，於偵訊中證稱：
    乙○○懷疑伊有侵占款項，本來拿鐵棍要打伊，但因為當時
    係於車行門口，故阿政與另 1名同事便將乙○○拉開，乙○
    ○後來就叫該2人將伊帶到2樓，隨即與阿政歐打伊，另 1人
    在旁邊觀看，毆打結束後乙○○與阿政先行離開，且交代另
     1名同事看管伊，不久乙○○打電話要該同事將伊帶到樓下
    ，伊便趁該同事帶伊下樓開啟鐵捲門的空檔衝出外面，並至
    國聯三路附近搭乘計程車逃離現場等語（見偵卷第30頁）；
    於本院審理中復稱：當時乙○○有在騎樓的時候要作勢打伊
    ，但是沒有打，後來 2個同事說去樓上好好談，把誤會解開
    ，伊才上樓，他們是一前一後將伊帶上樓，沒有架伊上去，
    伊怕跑掉後會被打的更嚴重，所以自願上 2樓，用正面的心
    情跟他好好談清楚，上樓後即遭乙○○及阿政拿東西毆打，
    過程約10到15分鐘，毆打結束後乙○○被朋友勸離開，離開
    前有說要把伊載去山上埋掉，伊聽了很害怕，乙○○並請另
     1名同事看管不讓伊離開，該名同事只有說要伊好好想想，
    並沒有說威脅的話，也沒有用暴力限制伊離開，之後乙○○
    用電話交代該同事將伊帶下樓，伊就說要拿手機，便趁該同
    事開門時衝出去，先至計程車內拿手機後，就跑到國聯三路
    上計程車逃離現場，或許伊跟看管之人曾見面數次，所以其
    並未將伊攔住等語（見本院卷第 63、66、69-72頁）。是告
    訴人於偵查中並未清楚說明被告等人有何強暴、脅迫之方式
    ，帶告訴人上樓，另一名同事如何看管告訴人，而於本院審
    理更明確證稱是因同事勸說，欲將誤會解開而自願上樓，足
    證被告並無以強暴脅迫或其他不法方法要求告訴人上樓。又
    依告訴人所述其遭毆打後，被告雖有恐嚇告訴人要將其載去
    山上埋掉，然隨即離開並無威脅告訴人得留在原處；而被告
    雖請同事看管告訴人，但該同事只說要其好好想想，亦無任
    何威脅或不法之手段限制告訴人離開，是依告訴人所陳，尚
    難認定被告所為已達私行拘禁或非法剝奪行動自由之程度。
  3.至證人范金水雖於偵訊時證稱告訴人曾告知遭被告私行拘禁
    之事，然其並非親眼見聞，亦不足擔保擔保告訴人上開指證
    、陳述之真實性。
  4.綜上所述，公訴人所舉前開證據，不足使本院達於通常一般
    之人均不致有所懷疑，而得確信被告涉犯妨害自由犯行。此
    外，查無其他積極證據得認被告有何妨害行動自由之犯行，
    揆諸前開說明，就此部分自應為被告無罪之諭知。
參、被訴傷害罪嫌部分：
    按告訴乃論之罪，告訴人於第一審辯論終結前，得撤回告訴
    ，又其告訴經撤回者，法院應諭知不受理之判決，刑事訴訟
    法第238條第1項及第303條第3款定有明文。公訴意旨認被告
    另涉犯刑法第277條第 1項之傷害罪嫌，依同法第287條前段
    規定須告訴乃論，茲據告訴人於本院第一審辯論終結前，聲
    請撤回告訴，有撤回告訴狀 1份在卷可參（見本院卷第94頁
    ），依照上開法條之規定，就此部分自應諭知不受理之判決
    。
據上論斷，應依刑事訴訟法第301條第1項、第303條第3款，判決
如主文。
本案經檢察官林英正到庭執行職務。
中    華    民    國    99    年    11    月    17    日
                  刑事第三庭審判長    法  官 李世華
                                      法  官 湯國杰
                                      法  官 吳育汝
以上正本證明與原本無異。
如不服本判決應於收受送達後10日內向本院提出上訴書狀，並應
敘述具體理由。其未敘述上訴理由者，應於上訴期間屆滿後20日
內向本院補提理由書(均須按他造當事人之人數附繕本)「切勿逕
送上級法院」。告訴人或被害人如對於本判決不服者，應具備理
由請求檢察官上訴，其上訴期間之計算係以檢察官收受判決正本
之日期為準。
中    華    民    國    99    年    11    月    17    日
                                      書記官
中華民國刑法第277條
傷害人之身體或健康者，處 3 年以下有期徒刑、拘役或 1 千元
以下罰金。
犯前項之罪因而致人於死者，處無期徒刑或 7年以上有期徒刑；
致重傷者，處3年以上10年以下有期徒刑。
中華民國刑法第302條
私行拘禁或以其他非法方法，剝奪人之行動自由者，處 5年以下
有期徒刑、拘役或3百元以下罰金。
因而致人於死者，處無期徒刑或 7年以上有期徒刑，致重傷者，
處3年以上10年以下有期徒刑。
第 1 項之未遂犯罰之。

司法院資訊處製作；財團法人民間司法改革基金會備份。
